---
title: "Deal with missing value"
author: "王泽贤"
date: "2016-07-10"
tags:
  - Data
---

```{r setup, include=FALSE}
knitr::opts_chunk$set(echo = TRUE)
```


## 简介
缺失值是一个实际数据处理中常见的问题。其缺失机制大致可以分为完全随机缺失（MCAR），非随机缺失（MNAR）

<!-- more -->

- 缺失的例子说明：假设一个数据集有3个变量 $X_1$ , $X_2$ , $Y$ ,假设 $X_1$ , $X_2$ 是完全变量, $Y$ 存在缺失值，那么

1. 当 $Y$ 以0.5概率缺失，为MCAR

2. 当 $X_1<0$ 或者当 $Y<0$ , $Y$ 发生缺失，为MNAR

对于完全随机缺失，直接剔除一般不会带来偏误，而对于非完全随机缺失，由于缺失值出现的位置可能和其他变量有关联，带来的后果则相对复杂得多。

<!-- more -->

### 常见处理方法

#### 删除法

1. 直接删除有缺失值的样本

2. 删除存在大面积缺失值的变量。或完全变量分析：如果研究的问题只涉及到全部变量中的一部分变量，这部分变量是完整的，那么可以只分析这几个完整变量之间的关系

#### 填补法

- 单变量填补

1. 简单随机填补：对于每一个缺失值，从已有的该变量数据中随机抽样作为填补值，填补进缺失位置。仅仅考虑到了缺失变量本身，而并没有考虑到相关变量的信息。因此，信息量的利用少。

2. 均值/中位数/分位数填补：用存在缺失值的变量的已有值的均值/中位数/分位数，作为填补值。这种方法显然会导致方差偏小。

3. 回归填补：将缺失变量作为因变量，相关变量（其他变量）作为自变量，进行回归拟合，用预测值作为填补值。用于作为自变量的变量最好是具有完全数据（无缺失）。

4. 热平台和冷平台：热平台法又称匹配插补法，思路是在完全数据样本中，找到一个和具有缺失值的样本相似的完全数据样本，用完全数据样本值作为填充值，其过程有点类似于K阶近邻的思想。冷平台法又称条件均值插补法，思路是先将总体分层（聚类），采用样本所在层（类）的完全数据的均值来替代缺失值。

- 多变量填补

回归插补法：对缺失变量和完全数据变量拟合多元回归模型来预测缺失值。是多重填补法的一种应用。多重填补法（Multiple Imputation Missing Data）的具体技术方法众多且相对复杂，限于篇幅此处不一一展开。

## 基于mice包的缺失值填补方法

mice即是基于多重填补法构造的。基本思想是对于一个具有缺失值的变量，用其他变量的数据对这个变量进行拟合，再用拟合的预测值对这个变量的缺失值进行填补。

### 数据准备（可跳过）


```{r}
set.seed(2016)
data <- airquality
data[sample(nrow(data),7),3] <- NA
data[sample(nrow(data),7),4] <- NA
data <- data[-c(5,6)]
```

采用R自带的airquality数据，其第一和第二列数据已经有很多缺失值，现在我们再人为地在第三个第四列中加入随机的7个缺失值。由于最后两列是月份和日期，不适合作为自变量，所以在缺失值填充中先剔除掉。

### 一个简单可用的版本

以下代码起到一个初始化的作用，使用时只需要改data为你自己需要填补缺失值的数据集名称


```{r}
library(mice)
init = mice(data, maxit=0)
meth = init$method
predM = init$predictorMatrix
```

如果不想要使全部变量都参与拟合，比如排除掉Ozone变量，加入以下代码：

```{r}
predM[, c("Ozone")]=0
```

当然，即使你排除了拟合变量，并不意味着简单的将其排除，他只是不作为拟合变量，但仍然会作为被拟合变量，进行缺失值填充。


如果你想要跳过某个变量,如Temp，不对其填补，加入以下代码：

```{r}
meth[c("Temp")]=""
```

在这种情况下，虽然这个变量不会被作为被拟合变量进行填充，但仍然会作为拟合变量用于拟合其他变量的缺失值。

对于每个变量的拟合，可以指定所用的拟合方法：

```{r}
meth[c("Ozone")]="norm"
meth[c("Solar.R")]="norm"
meth[c("Wind")]="norm"
```

=后面的双引号内的即为方法的名字，=前面的双引号中的为所需指定的变量。norm代表贝叶斯线性回归，logreg代表logit回归拟合，polyreg代表多项式拟合。

设定完成后执行填充：

```{r}
imputed = mice(data, method=meth, predictorMatrix=predM, m=5)
```

这里我们选择让所有变量都进入拟合，每个变量的方法用默认方法（即不运行前面的设定代码），注意变量拟合时采用方法需要根据不同变量的情况选择，否则可能导致效果不佳或者算法无法计算。这需要事先对数据情况有一定了解。另外作为一个例子，本例仅仅作为代码演示，并不代表正确的参数选择方法。

输出填充结果到imputed：


```{r}
imputed <- complete(imputed)
```

检查是否存在缺失值


```{r}
sapply(imputed, function(x) sum(is.na(x)))
```

到这里就已经可以解决大部分缺失值问题了，如果想继续深入了解mice包的用法，请看下一节。

### 进阶版本

对分类变量的填充效果一般不是非常好，不建议对分类变量（categorical variables ）做填充，本例中只对连续变量进行填充。

假设数据是MCAR的，一般数据量的5%的样本存在缺失值是相对安全的比例。

#### 计算数据的缺失率


```{r}
miss <- function(x){sum(is.na(x))/length(x)*100}
apply(data,2,miss)
```

```{r}
apply(data,1,miss)
```

从变量角度看，可以看到Qzone的缺失率高达25%，因此我们可能需要剔除这个变量。

对于样本，由于只有4个变量，缺失一个就有高达25%的缺失率，权衡一下样本量，我们可以选择剔除缺失高达50%和以上的样本。

#### 使用mice判断缺失情况

对于上述缺失率等缺失情况的计算，在mice包中还有更简便的函数：


```{r}
md.pattern(data)
```

最左边一列是样本数，右边的0-1矩阵的1代表列对应的变量没有缺失，0代表有缺失。最右边一列是对应模式累计缺失值个数，最下面一列是变量累积存在的缺失模式个数。

**假如** 第三行的数据410111，表示有4个样本满足这行的缺失模式，1011表示这行的缺失模式是缺失了Solar.R变量，最右边的1表示这种缺失模式缺失了1个变量数据。

可以用VIM包获得缺失值的可视化表示


```{r}
library(VIM)
aggr_plot <- aggr(data, col=c('navyblue','red'), numbers=TRUE, labels=names(data), cex.axis=.7, gap=3, ylab=c("Histogram  of missing data","Pattern"))
```

```{r}
marginplot(data[c(1,2)])
```

marginplot(data[c(1,2)])一次只表示2个变量的缺失情况，这里表示了第一和第二列变量。
左边的红色箱线图表示有Ozone缺失的样本的Solar.R的分布，蓝色的箱线图表示的是剩下的数据点的分布。下方的2个箱线图的含义类似。

*在MCAR的假设下，蓝色和红色的箱线图应该非常接近。*

#### 填充缺失值

这次我们详细介绍mice函数的用法

```{r, message=FALSE, warning=FALSE}
tempData <- mice(data,m=5,maxit=50,meth='pmm')
```

```{r}
summary(tempData)
```

mice()函数用于生成填充矩阵tempData，其中的参数有：
- data，需要填充的数据集
- m，多重填补法的填补矩阵数。默认为5
- method，填补用的方法，pmm代表预测均值匹配(predictive mean matching),用 methods(mice) 可以看到有哪些可用的方法
- maxit，迭代次数，默认50次

如果想要查看填充的是那些值可以用以下代码：


```{r}
tempData$imp$Temp
```

最左边的一列表示的是被填充样本序号，之后的5列是多重填补法生成的5个填补矩阵对这个变量产生的填充数。

调用meth值可以查看每个变量用的是什么方法（前面我们指定了pmm方法）

```{r}
tempData$meth
```

当然也可以如前一节一样对每个变量指定各自的拟合方法。

最后生成完全数据集：

```{r}
completedData <- complete(tempData,1)
```

1表示用tempData$imp中的第一个矩阵来填充，如果想要用其他矩阵则可以改成2，3，4等等。


## Reference
[Imputing Missing Data with R; MICE package](http://datascienceplus.com/imputing-missing-data-with-r-mice-package/)

[Handling missing data with MICE package; a simple approach](http://datascienceplus.com/handling-missing-data-with-mice-package-a-simple-approach/)
